臺灣高等法院刑事判決　　　　　　　　　　　　九十三年度上更(一)字第二九七號
　　上　訴　人
　　即　被　告　丙○○
　　　　　　　　甲○○
　　共　　　同
　　指定辯護人　陳志揚律師
右上訴人等因強盜案件，不服台灣桃園地方法院九十一年度訴字第二ＯＯ號，中華民
國九十一年七月八日第一審判決（起訴案號：台灣桃園地方法院檢察署九十年度偵字
第二０八七四號），提起上訴，經判決後，由最高法院發回更審，本院判決如左：
    主  文
原判決關於丙○○、甲○○強盜暨定執行刑部分均撤銷。
丙○○、甲○○意圖為自己不法之所有，結夥三人以上攜帶兇器以強暴，至使不能抗
拒，而取他人之物，各處有期徒刑捌年。如附表所示之物均沒收。
    事  實
一、丙○○、甲○○、陳彥強（經原法院另行判決在案）等人因待業缺錢花用，明知
    其等並無車輛可供出售，由陳彥強提議在報上刊登買賣中古車廣告騙取錢財花用
    ，三人遂共同基於意圖為自己不法所有之犯意聯絡，陳彥強於九十年十一月中旬
    先以新台幣（下同）三千五百元之代價，向不知名成年男子購買上海商業銀行，
    帳號00000000000000號，戶名「劉朝貴」之帳戶，三人並出資三
    千元，推由陳彥強購買000000000號、0000000000號之ＮＯ
    ＫＩＡ五一三０及摩托羅拉廠牌ＬＦ二０００之行動電話做為聯絡工具，陳彥強
    並在九十年十一月十四日出資八千三百元在聯合報上刊登「九七至二０００年雙
    Ｂ、二十萬至五十萬元內、內行人都知道、0000000000找阿原」之廣
    告，欲以此方式詐騙他人，使他人陷於錯誤，而將購車款項匯入上開人頭帳戶中
    而得財物，嗣於九十年十二月六日，適有乙○○見上開廣告認為有利可圖，故於
    同月下旬與陳彥強聯絡購車事宜，然因乙○○要求必須先看車才決定是否交易，
    故拒絕先行匯款，因實際上並無車輛供乙○○查看，使丙○○、甲○○、陳彥強
    詐欺犯行無法得逞（上揭詐欺未遂部分業經本院前審判決確定）。丙○○、甲○○、陳彥強見乙○○未受騙，竟由陳彥強提議另行起意強盜，結夥三人共同基於
    意圖為自己不法所有之犯意聯絡，陳彥強先於九十年十二月五日上午九時許至台
    北縣三重市○○街一七六號之玩具模型店，以六千九百元購買外型仿造ＢＥＲＥ
    ＴＴＡ廠半自動手槍製造之金屬玩具手槍一枝（含彈匣一個）及玩具槍用之金屬
    彈殼十顆，丙○○、甲○○二人則至桃園縣蘆竹鄉○○○○道附近之菜刀店各以
    一千二百元、一千四百元購得西瓜刀、開山刀各一把後，由陳彥強於同年月六日
    上午十時許，再度以看車為由，以其所有之行動電話與乙○○聯絡，約定於同年
    月六日下午十五時許在桃園縣桃園市北二高東西向交流道下之大興西路碰面，因
    乙○○不熟路況迷路，雙方改約在南崁交流道碰面，並推由甲○○搭乘計程車至
    南崁交流道接乙○○，於九十年十二月六日十五時許，陳彥強攜帶其所有之玩具
    槍一枝（經鑑定認不具殺傷力，惟金屬材質，槍身厚重足為兇器）與甲○○所交
    付之西瓜刀一把，丙○○則攜帶開山刀一把（均為鐵質，甚為銳利，足為兇器）
    ，先至桃園縣蘆竹鄉中福村三八之一號倉庫內埋伏。另甲○○則至桃園縣南崁交
    流道附近與乙○○碰面，再乘坐計程車將乙○○帶至陳彥強、丙○○埋伏之上開
    地點，甲○○於抵達現場附近下車後先以電話聯絡陳彥強「人已經到了」。待乙○○進入倉庫後，陳彥強持玩具手槍與丙○○持西瓜刀自躲藏處衝出，陳彥強並
    將開山刀交給甲○○後，由丙○○、甲○○二人分持西瓜刀、開山刀架住乙○○
    對乙○○施以暴力，至使乙○○不能抗拒，丙○○檢起地上之布巾蒙住乙○○雙
    眼，甲○○以地上之繩子將乙○○雙手反綁在後，因乙○○呼叫，陳彥強乃以甲○○之開山刀割破乙○○之上衣後，將上衣碎布塞入乙○○口中，三人將乙○○
    推倒後將乙○○壓在地上，致其右額頭撞及石頭而受傷，乙○○因遭綑綁無法抵
    抗，陳彥強乃自乙○○身上取出其所有之
    陳彥強並稱：「向地下錢莊借錢沒還想借十萬元來用。」，陳彥強向乙○○逼問
    金融卡密碼，因乙○○不從，陳彥強等人即徒手及以不詳工具毆打乙○○，致其
    左手手肘等處受有挫傷及擦傷之傷害。適該倉庫管理者吳太山從監視器中發現陳
    彥強等人形跡可疑，故報警處理，為警於同日十九時許，在上開地點查獲陳彥強
    等三人，始悉上情，並當場扣得上開玩具手槍一把（含彈匣一個）、玩具子彈十
    顆、西瓜刀、開山刀各一把、繩索、布巾等物。
二、案經桃園縣警察局大園分局報請台灣桃園地方法院檢察署檢察官偵查起訴。
    理    由
一、右揭犯罪事實，迭據上訴人即被告丙○○、甲○○分別於警訊（詳見偵字卷第十
    三至十六頁、十九至二一頁）、偵查初訊（詳見偵字卷第六一至六四頁）及本院
    前審自白不諱（詳見本院前審卷第七一至七二頁），核與同案被告陳彥強於警訊
    （詳見偵字卷第七至九頁）及原審（詳見原審卷第二一頁）所供相符。再被告丙○○、甲○○與共犯陳彥強三人上開強盜之事實，亦經被害人乙○○於警訊（詳
    見偵字卷第二三至二五頁）、原審（詳見原審卷第五九至六十頁）及本院前審（
    詳見本院前審卷第四九至五十頁）指述綦詳。又證人吳太山於警訊中亦證稱自監
    視器中發現車庫內有二人似在勘查地形，形跡可疑，立即報警，警察到場時發現
    三人持刀槍對一人施暴，便和警方一同合力制伏三名歹徒等語屬實（詳見偵字卷
    第二六頁），並有現場照片十張附卷（見偵字第三九至四三頁）、被告甲○○所
    有之所有開山刀、丙○○所有之西瓜刀各一把，共犯陳彥強所有之玩具手槍一枝
    （含彈匣一個、玩具子彈十發）及被告於地上撿得用以綑綁被害人乙○○之布條
    、布繩等物扣案可證（見偵字卷第四四頁），及被害人乙○○領回金融卡
    之贓物領據（見偵字卷第二八頁）附卷可憑。另被害人遭受被告等三人推倒致其
    右額頭撞及石頭而受傷，被告三人復因被害人拒不說出金融卡密碼而加以毆打，
    致其左手等處受有擦挫傷等情，亦據被害人指述不移，而被害人受有頭部外傷併
    顏面挫傷、左上臂挫傷、左手擦傷，此亦有診斷證明書卷可憑（見偵字卷第三十
    頁），足徵被告等辯稱係被害人自行跌倒受傷云云，顯係避重就輕之詞，不足採
    信。至被告丙○○於原審辯稱：本來以為陳彥強只是要找人打架，到場才知道是
    強盜云云。惟查被告丙○○於警偵訊中均坦承三人因為缺錢花用，故由陳彥強提
    議在報紙上刊登廣告詐騙錢財，三人共同出資廣告費與購買行動電話二具，陳彥
    強另出資購買帳戶，因沒人上當，所以才另行決意要行搶，陳彥強自行購買玩具
    手槍，伊與甲○○則一起去購買西瓜刀、開山刀，由陳彥強聯絡被害人乙○○，
    甲○○則至交流道接被害人乙○○至桃園縣蘆竹鄉中福村三八之一號倉庫內，三
    人分持西瓜刀、開山刀、玩具手槍對被害人乙○○施加暴力，並以地上之布條、
    布繩綑綁被害人乙○○，強行取走被害人乙○○之金融卡與
    告丙○○不僅事中參與強盜之構成要件行為，且事先已經知情，其在原審法院辯
    稱到場始知悉云云，無非圖卸刑責之詞，亦不足採信。本件事證明確，被告二人
    犯行，均堪以認定，自應依法論科。
二、查本件行為之時間為九十年十二月六日，當時懲治盜匪條例仍屬有效法律，因之
    ，依行為時法，被告丙○○、甲○○所為應構成該條例第五條第一項第一款之強
    盜罪。惟懲治盜匪條例，業於被告行為後經總統於九十一年一月三十日以華總一
    義字第０九一０００一五０八０號公布廢止；刑法第三百二十八條之強盜罪亦於
    被告行為後經總統另以華總一義字第０九一０００一五一一０號函修正，上開廢
    止、修正並均自九十一年二月一日同時、失效生效。於裁判時，懲治盜匪條例既
    經廢止，自應回歸適用同時生效之修正後刑法，是以依裁判時法，被告二人均係
    該當修正後刑法第三百三十條第一項之加重強盜罪。經比較行為時法與裁判時法
    之刑度，修正後刑法該條項之法定刑為七年以上有期徒刑之罪，較諸懲治盜匪條
    例第五條第一項第一款法定刑係無期徒刑或七年以上有期徒刑為輕，自以裁判時
    之修正後刑法有利於被告二人，依刑法第二條第一項前段規定，即應適用裁判時
    之法律即修正後之刑法第三百三十條第一項之強盜罪處斷。又本件被告二人所持
    之西瓜刀、開山刀，刀刃均為鐵質，甚為銳利，而同案被告陳彥強所持之玩具手
    槍為金屬材質，甚為厚重，可持以加害人之生命、身體，自屬兇器之一種。被告
    二人與同案被告陳彥強結夥三人於強盜時分別攜帶西瓜刀、開山刀、玩具手槍為
    兇器，而有刑法第三百二十一條第一項第三款、第四款之情形，均係犯修正後刑
    法第三百三十條第一項之罪。核被告丙○○、甲○○所為，均係犯修正後刑法第
    三百三十條第一項之強盜罪。公訴人因未及比較適用法律，指被告二人係犯修正
    前刑法第三百三十條之強盜罪，尚有未洽，應予敘明。被告丙○○、甲○○與共
    犯陳彥強間，有犯意聯絡、行為分擔，均為共同正犯。被告等將被害人推倒壓於
    地上致其額頭受傷，使其無法抗拒而強取其
    一部份，自不另論傷害罪，併此敘明。又因被害人拒不說出金融卡密碼，被告甲○○、丙○○等二人遂加以毆打，致其左手等處受有擦挫傷多處，彼等毆打被害
    人及逼問被害人係在實施加重強盜行為中，另有傷害之故意，惟傷害罪係屬告訴
    乃論之罪，遍查全卷，均未見被害人有以書狀或言詞向檢察官或司法警察官提出
    傷害告訴之明確指訴。按告訴乃論之罪，以經合法告訴為訴追要件，如未經合法
    告訴，法院不得為實體之裁判，故本件被告另犯傷害罪部分因未具備追訴要件，
    惟此部分與前揭加重強盜罪部分有方法結果之牽連關係，屬裁判上一罪，是此部
    分自不另為不受理之諭知，併此敘明。
三、原判決就被告二人強盜部分論罪科刑，固非無見。惟查：(一)被害人係遭被告等毆
    打受傷，有如前述，原判決竟認其係自行跌倒受傷，認定事實錯誤。(二)被告二人
    與同案被告陳彥強係結夥三人犯本件強盜罪，原判決未予論敘，主文亦未載明，
    自有未洽。(三)同案被告陳彥強持以犯罪之金屬製玩具槍材質頗為厚重，用以敲擊
    被害人足以致死或受傷，自屬兇器，原判決未予認定，均有未洽。原判決此部分
    既有可議，自應由本院將之連同定執行刑部分予以撤銷。爰分別審酌被告丙○○
    、甲○○並無刑事犯罪科刑前科，行為時分別僅十九歲及二十二歲，一時失慮鋌
    而走險，暨其犯罪之動機、目的、手段、對被害人身心所造成之危害，而本件主
    謀為陳彥強，被告二人犯後坦承犯行，並於本院前審當庭賠償被害人新台幣三萬
    九千元並參酌檢察官具體求刑等一切情狀，各量處有期徒刑捌年示懲。扣案如附
    表所示之物，分別為附表所示之被告、共犯所有供犯罪所用之物，均應依刑法第
    三十八條第一項第二款之規定宣告沒收。另扣案之摩托羅拉Ｖ６０行動電話、Ｎ
    ＯＫＩＡ８２５０行動電話雖分別被告甲○○、丙○○所有，惟與本件犯罪無關
    ，又非違禁物，而繩子、布巾為倉庫內所撿拾非被告丙○○、甲○○所有，且均
    非違禁物，外套則為被害人乙○○所有，均不得宣告沒收，附此敘明。
四、被告丙○○、甲○○經合法傳喚無正當之理由未於審判期日到庭，爰依刑事訴訟
    法第三百七十一條，不待其陳述，逕行判決。
據上論斷，應依刑事訴訟法第三百六十九條第一項前段、第三百六十四條、第三百七
十一條、第二百九十九條第一項前段，刑法第二條第一項前段、第二十八條、第三百
三十條第一項、第三十八條第一項第二款，判決如主文。
本案經檢察官呂光華到庭執行職務。
中　　華　　民　　國　　九十三　　年　　　十一　　　月　　　十六　　　　日
                              臺灣高等法院刑事第二十四庭
                                  審判長法  官　陳  貽  男
                                        法  官  李  世  貴
                                        法  官  陳  憲  裕
右正本證明與原本無異。
如不服本判決，應於收受送達後十日內向本院提出上訴書狀，其未敘述上訴之理由者
並得於提起上訴後十日內向本院補提理由書（均須按他造當事人之人數附繕本）。
                                        書記官  劉  育  妃
中　　　華　　　民　　　國　　九十三　　年　　 十一 　　月　　 十六 　　日
附錄本案論罪科刑法條：
刑法第三百三十條第一項
犯強盜罪而有第三百二十一條第一項各款情形之一者，處七年以上有期徒刑。
附表：
┌──┬───────────────────────┬───┐
│編號│名稱及數量                          　　　　　│所有人│
├──┼───────────────────────┼───┤
│一  │金屬玩具手槍一枝（含彈匣一個）      　　　　　│陳彥強│
├──┼───────────────────────┼───┤
│二  │金屬彈殼十顆                                  │同　右│
├──┼───────────────────────┼───┤
│三  │ＮＯＫＩＡ五一三０行動電話一具（含ＳＩＭ卡）　│同　右│
├──┼───────────────────────┼───┤
│四  │摩托羅拉ＬＦ二０００行動電話一具（含ＳＩＭ卡）│同　右│
├──┼───────────────────────┼───┤
│五  │西瓜刀一把                          　　　　　│丙○○│
├──┼───────────────────────┼───┤
│六  │開山刀一把                          　　　　　│甲○○│
└──┴───────────────────────┴───┘
